【裁判字號】    93,上訴,298
【裁判日期】    920217
【裁判案由】    違反槍砲彈藥刀械管制條例等
【裁判全文】
臺灣高等法院高雄分院刑事判決          九十三年度上訴字第二九八號
    上 訴 人
    即 被 告    甲○○
    指定辯護人  本院公設辯護人
右上訴人因違反槍砲彈藥刀械管制條例等案件，不服臺灣高雄地方法院九十二年度訴
字第二一四九號中華民國九十三年二月十七日第一審判決（起訴案號：臺灣高雄地方
法院檢察署九十二年度偵字第一一五六八號），提起上訴，本院判決如左：
      主      文
上訴駁回。
      事實及理由
一、本案經本院審理結果，認原審判決之認事用法及量刑均無不當，應予維持，並引
    用原審判決書所記載之事實、證據及理由。
二、上訴人即被告甲○○上訴意旨雖又指稱：原審判決量刑過重，被查獲之手槍非其
    所有云云。
三、惟查：(一)被告於七十八年間某日，在高雄市前鎮區某處，由其友人「莊新長」交
    付被查獲之手槍及子彈，而未經許可持有等情，為原審判決所認定，而予論處未
    經許可持有手槍罪刑，並未認定查獲之手槍及子彈為被告所有；(二)按被告所犯槍
    砲彈藥刀械管制條例第七條第四項之未經許可持有手槍罪，其法定刑為五年以上
    有期徒刑，併科新台幣一千萬元以下罰金，另所犯刑法第三百零四條之強制罪，
    其最高法定刑為三年以下有期徒刑。原審判決審酌被告有多次前科，持有手槍、
    子彈嚴重危害社會治安，及犯罪後態度等一切情狀，分別量處未經許可持有手槍
    罪部分有期徒刑陸年，併科罰金新台幣拾萬元，強制罪部分，量處有期徒刑肆
    月，定應執行刑為有期徒刑陸年貳月，併科罰金新台幣拾萬元；均屬低度之刑
    ，尚無過重之嫌。
四、綜上所，被告上訴意旨執前詞指摘原判決此部分不當，為無理由，應予駁回。
五、原判決事實欄第一行所載懲治盜「罪」條例，應係懲治盜「匪」條例之誤繕，併
    予補正。
據上論斷，應依刑事訴訟法第三百六十八條、第三百七十三條，判決如主文。
本案經檢察官郭振昌到庭執行職務。
中    華    民    國     九十三     年       五       月     三十一     日
                              臺灣高等法院高雄分院刑事第一庭
                                  審判長法官  吳水木
                                        法官  趙文淵
                                        法官  洪慶鐘
右正本證明與原本無異。
持有手槍部分如不服本判決應於收受本判決後十日內向本院提出上訴書狀，其未述
上訴理由者，並得於提起上訴後十日內向本院補提理由書狀（均須按他造當事人之人
數附繕本)「切勿逕送上級法院」。
強制罪部分不得上訴。
                                      書記官  彭筱瑗
中    華    民    國     九十三     年       六       月       二       日
                                                                        Ｆ
附件：
臺灣高雄地方法院刑事判決              九十二年度訴字第二一四九號
    公  訴  人  臺灣高雄地方法院檢察署檢察官
    被      告  甲○○  男  三十七歲（民國○○○年○月○日生）
                        住：高雄市左營區○○○路一○二之三號四樓
                            （現於臺灣高雄第二監獄另案執行中）
                        身分證統一編號：Ｚ000000000號
    選任辯護人  林樹根  律師
                邱麗妃  律師
                莊雯琇  律師
    被      告  儲有成  男  二十三歲（民國○○○年○○月○日生）
                        住：高雄市○○區○○街一巷十二號八樓
                        身分證統一編號：Ｚ000000000號
                韋道宇  男  二十二歲（民國○○年○月○日生）
                        住：高雄市左營區勵志新村二一○號
                        身分證統一編號：Ｚ000000000號
右列被告因違反槍砲彈藥刀械管制條例等案件，經檢察官提起公訴（九十二年度偵字
第一一五六八號），本院判決如左：
    主  文
甲○○未經許可，持有手槍，處有期徒刑陸年；併科罰金新臺幣拾萬元，罰金如易
服勞役，以罰金總額與陸個月之日數比率折算。扣案制式克拉克型九○手槍壹枝（
含彈匣壹個，槍枝管制編號0000000000）、口徑９㎜制式子彈顆，均沒收。又共同
以脅迫使人行無義務之事，處有期徒刑肆月。應執行有期徒刑陸年貳月；併科罰金新
臺幣拾萬元，罰金如易服勞役，以罰金總額與陸個月之日數比率折算。扣案制式克
拉克型九○手槍壹枝（含彈匣壹個，槍枝管制編號0000000000）、口徑９㎜制式子
彈顆，均沒收。
儲有成、韋道宇共同以脅迫使人行無義務之事，各處有期徒刑貳月，如易科罰金，均
以佰元折算壹日。
    事  實
一、(一)甲○○（綽號：「四哥」）前曾於民國七十八年間因違反懲治盜罪條例案件
      ，經法院判處有期徒刑八年確定（本院七十八年度訴字第二二七一號），於
      七十九年間因詐欺案件，經法院判處有期徒刑三月（本院七十九年度易字第二
      一五八號），再經減刑為一月十五日確定，於七十九間因盜匪罪等案件，經
      法院判處有期徒刑八年九月確定（本院七十九年度訴字第一七一六號，臺灣高
      等法院高雄分院八十年度上訴字第一三五號），於八十年間因侵占案件，經
      法院判處有期徒刑一年八月，並減刑為有期徒刑十月確定（本院八十年度訴字
      第二四八號）。俟上開、及等三罪經定其應執行刑為有期徒刑九年六月
      確定，並與罪之有期徒刑八年接續執行結果，於八十八年三月二十四日縮短
      刑期假釋出獄（縮刑期滿日期為九十六年六月二十二日）。後因其於八十年間
      所犯侵占案件，經法院依法撤銷前開假釋，應執行殘刑八年二月十七日在案（
      刑期自九十三年一月十六日起，縮刑期滿日為一百零一年四月一日止，不構成
      累犯）。
    (二)詎甲○○猶不思悔改，於假釋期間經營和森禮儀有限公司（為負責人），未經
      許可持有並隨身攜帶前於七十八年間某日在高雄市前鎮區某處自友人「莊新長
      」（真實姓名、年籍不詳且已死亡）所交付，均具有殺傷力之奧地利制式GLO-
      CK廠型九○手槍一支（含彈匣一個、槍枝管制編號：0000000000
      號、槍枝號碼：AXY六五八US號）及制式子彈九顆（試射六顆，僅餘三顆），
      作為壯大聲勢之用。嗣甲○○於九十二年二月間某日將其所有車牌號碼：八Ｃ
      －九八九八號之賓士自用小客車以新臺幣（下同）一百三十二萬元出賣予黃浤
      城（業已過戶於黃浤城，但尚未交付，仍由甲○○使用）。然俟後甲○○認黃
      浤城所購買之價金偏低，遂於九十二年五月二十九日十二時許，邀集黃浤城前
      往位於高雄市○○路五八二號之BMW車商展售中心內簽訂契約，欲再將上開車
      輛透過車商以更高之價格再出賣予「謝姓」買主，甲○○即夥同不詳姓名、年
      籍之成年人數人前往，黃浤城則由友人蘇富源、蘇世杰陪同前往，彼此議定價
      格後，甲○○因黃浤城先前出價過低有詐騙之虞，乃心生不滿，遂與不詳姓名
      、年籍之成年人數人，出於共同傷害之犯意聯絡，於黃浤城步出上開車行時，
      即推由不詳姓名、年籍之成年人數人徒手欲追打黃浤城，黃浤城見對方人數眾
      多，乃緊急逃離現場躲避，方未成傷。嗣甲○○因上開事端心生憤恨，欲找黃
      浤城出面處理，乃於九十二年五月二十九日二十二時許，將其持有之上開槍、
      彈放入其所有之黑色手提包內並置放於其所駕駛之前揭賓士自用小客車右前座
      椅上，前往黃浤城女友乙○○位於高雄市○○路九十五號十二樓之二之住處找
      尋黃浤城，並同時以電話通知儲有成、韋道宇二人，前往位於高雄市○○區○
      ○路二五二號之銘利遊藝場對面之酒店前會合。甲○○與儲有成、韋道宇三人
      乃共同出於以脅迫使人行無義務之事之犯意聯絡及行為分擔，分由儲有成、韋
      道宇上樓要求乙○○開門查看黃浤城是否在屋內；因乙○○知悉甲○○平時有
      隨身攜帶槍枝之習慣，乃心生畏懼不敢不從而開門讓儲有成、韋道宇進入屋內
      確認黃浤城未在該屋內後，儲有成、韋道宇復脅迫乙○○自行下樓向甲○○說
      明黃浤城不在屋內之事實。乙○○下樓後，甲○○復接續前開使人行無義務之
      事之犯意，要求乙○○交代黃浤城之去處，對乙○○恫稱：「倘不上車，就要
      強押上車」等語，以此脅迫手段欲使乙○○行無義務之事，一併陪同前往黃浤
      城住處找人。惟於尚未上車之際，即因警方於九十二年五月二十九日二十二時
      二十分許，據黃浤城報案前來盤查，始悉上情。並當場於甲○○駕駛之上開自
      小客車上黑色手提包內查獲具殺傷力之制式克拉克型九○手槍一枝（含彈匣
      一個，槍枝管制編號為0000000000）、口徑９㎜制式子彈九顆（其中六顆業已
      試射而滅失），及甲○○私人所有之勞力土牌手錶一只（錶號六八九一四）、
      江思丹頓牌手錶一只（錶號ＷＢ－五○一一Ｍ）、都澎牌打火機一只（機身號
      碼１Ｈ６ＦＤ９９）、住家鑰匙二串（均附有遙控器）、萬寶龍牌原子筆一枝
      、ＮＯＫＩＡ牌８３１０型行動電話一具（序號0000000000000000）、私人木
      質印章一枚、和森禮儀有限公司名片多張等物（以上甲○○私人物品部分，業
      由其妻李季津領回）。
二、案經高雄市政府警察局楠梓分局報告臺灣高雄地方法院檢察署檢察官偵查起訴。
    理  由
一、訊據被告甲○○、儲有成、韋道宇均坦承有於右揭時、地，至乙○○住處欲找黃
    浤城之事實，及被告甲○○坦承有於右揭時、地遭警查獲扣案具殺傷力之制式手
    槍、子彈之事實。惟被告甲○○則矢口否認有何持有具殺傷力之制式手槍、子彈
    之犯行，及與被告儲有成、韋道宇均矢口否認有何使人行無義務之犯罪事實云云
    。被告甲○○辯稱：扣案具殺傷力之制式手槍、子彈是黃浤城寄放在其車上，並
    非係莊新長交其持有云云；另與儲有成、韋道宇亦均辯稱：是乙○○自願下樓與
    其等談話，並未以脅迫使乙○○行無義務之事云云。經查：
  (一)被告甲○○所犯持有具殺傷力之制式手槍、子彈犯行部分：
    1.被告甲○○右揭持有具殺傷力之制式手槍、子彈遭警查獲之犯罪事實，業據其
      於警詢中供述：「該把九○手槍及子彈九顆是我的友人莊新長（已過世）於七
      十八年底左右交給我的，我並未持該把槍犯過其他刑案，也沒有試射過」（詳
      警卷第二頁背面筆錄）；並據其於九十二年二月六日偵查中（選任辯護人郭清
      寶律師到庭）供稱：「（問：槍、彈如何來）答：七十八年底一位叫莊新長寄
      存我這邊，在高雄市前鎮區草衙處交之」，「（問：當初為何不直接交給警方
      ）答：怕會出事情」等語明確（詳偵卷第二十七頁正、反面筆錄）。復據被告
      甲○○於本院羈押訊問、準備程序中（由選任辯護人林樹根律師到庭）供述：
      「承認持有槍、彈」，「對於持有槍、彈部分承認」等語明確（詳本院卷第三
      十六頁、第六十一頁筆錄）。此外，並有查獲扣案之上開制式克拉克型九○
      手槍一枝（含彈匣一個，槍枝管制編號0000000000）、口徑９㎜制式子彈九顆
      （其中六顆業已試射而滅失）之搜索扣押筆錄、扣押物品目錄表，及被告之妻
      李季津領回甲○○所有之私人物品勞力土牌手錶一只（錶號六八九一四）、江
      思丹頓牌手錶一只（錶號ＷＢ－五○一一Ｍ）、都澎牌打火機一只（機身號碼
      １Ｈ６ＦＤ９９）、住家鑰匙二串（均附有遙控器）、萬寶龍牌原子筆一枝、
      ＮＯＫＩＡ牌８３１０型行動電話一具（序號0000000000000000）、私人木質
      印章一枚、和森禮儀有限公司名片多張等物之保管條各一份，與現場查獲之照
      片十二幀附於警卷可資佐證（詳警卷第三十二頁、第三十三頁、第三十八頁至
      第四十三頁、第五十一頁）。
    2.被告甲○○於本院辯論期日始改口辯稱：「查獲之槍、彈是黃浤城寄放在我車
      上，並不是莊新長交我持有」，「是警察叫我這樣說的，於偵查中也是警察要
      我照警詢筆錄這樣講，警察說這樣子講案情比較單純，在法院訊問時，我想說
      這樣講比較單純」等語云云（詳本院卷第八十五頁審判筆錄）。然查：
      扣案槍、彈確係在被告甲○○所駕駛之車牌號碼：八Ｃ－九八九八號賓士車
        上查獲之事實，除據被告甲○○迭於警詢、偵查中及本院準備程序訊問時坦
        承不諱外，復據證人乙○○到庭結證稱：「（被告甲○○的太太有無告知你
        ，被告甲○○隨時都帶有槍枝）答：有，我們平常聊天的時候，被告甲○○
        的太太，會跟我講」，「（被告甲○○的太太，為何會跟你講被告甲○○隨
        身攜帶槍枝）答：那是在我家聊天的時候跟我講，因為我們平常不錯」，「
        （跟被告甲○○以及被告甲○○太太有無恩怨？交往是否密切？）答：沒有
        任何恩怨，還沒有發生這件事情前，還算不錯」等語明確在卷（詳本院卷第
        三百三十四頁、第三百三十七頁筆錄）。另據證人黃浤城到庭結證稱：「（
        你是否知道被告甲○○平常有無攜帶槍枝）答：我有聽說過，以前被他載的
        時候有看過一次，同樣是在這一部賓士車上」，「（為何被告甲○○說，槍
        枝是你所有，放在車上）答：車子從過戶後，我就沒有再使用，而是在案發
        前四、五天，家人接到這部車子的紅單（即舉發違反道路交通管理事件通知
        單），所以我的家人要求把這部車子開回去」，「（跟被告甲○○認識多久
        ？有無恩怨？）答：當時是因為我同學在他公司上班，他有幫我介紹生意，
        所以我有時候會幫他們修理影印機，所以才會到他們公司聊天，我沒有跟被
        告甲○○有恩怨」等語明確在卷（詳本院卷第三百四十五頁至第三百四十七
        頁筆錄）。本院從上開證人乙○○、黃浤城之證詞，及被告甲○○願將原屬
        其所有之車牌號碼：八Ｃ－九八九八號之賓士自用小客車出賣予黃浤城之事
        實以觀，被告甲○○與證人乙○○、黃浤城於案發前應確有不錯之交情，及
        雙方確無恩怨，是證人乙○○、黃浤城上開於本院中證述（與其等於警詢供
        述、偵查中之證述尚屬一致）知悉被告甲○○平日即有攜帶槍枝之事實，應
        與事實相符而可採信。至被告選任辯護人請求交互詰問證人李季津即被告甲
        ○○之妻，俟證人李季津到庭接受交互詰問時結證稱：是在案發前三天（即
        九十二年五月二十六日）黃浤城要將車子開來給伊先生，於甲○○用原車送
        黃浤城回家途中，黃浤城有告訴甲○○說車上有其朋友寄放之一把槍之事實
        ，及案發前無與乙○○接觸過，沒有跟乙○○說過甲○○有隨身攜帶槍枝之
        習慣等情，顯與被告甲○○平日應確即與證人黃浤城、乙○○認識之事實不
        符，且證人李季津與被告甲○○為夫妻關係，雖其願具結作證，然其證言不
        免迴護、附和被告甲○○為有利之證述，是證人李季津之證詞尚不足採為被
        告甲○○確無持有上開扣案槍、彈犯行之有利證據。
      被告於本院言詞辯論期日復辯稱：是警察叫伊自己想一個已死去的朋友說槍
        、彈是其朋友交給伊的，是警察叫伊硬扛的，也才不會連累被告儲有成、韋
        道宇云云。然查：扣案槍、彈確係於被告甲○○上開車上之右前座椅子上左
        邊之黑色手提包內查獲之事實，業據證人許益祥即查獲本案之高雄市政府警
        察局刑警大隊偵四隊警員到庭證述屬實（詳本院卷第二百二十九頁筆錄），
        證人許益詳並結證稱：「（查獲槍枝處為何？）答：是在手提包內，手提包
        內還有甲○○私人印章等物品，該包包蠻重的」，「（被告是否有承認槍枝
        為他所有）答：他在現場就有承認」等語明確（詳本院卷第二百三十頁、第
        二百三十一頁筆錄）。是被告甲○○顯係於遭警現場查獲時即已供承扣案之
        槍、彈，確為其所持有之事實無誤。設若扣案槍、彈果如被告甲○○所辯係
        證人黃浤城所有而寄放於被告車上，依被告甲○○於案發當日十二時許即因
        與證人黃浤城洽談上開汽車買賣致生糾紛情況，此業據證人蘇富源、蘇世杰
        到庭證述明確（詳本院卷第二百四十一頁、第三百二十五頁筆錄），必對證
        人黃浤城心生怨恨不滿心態，復以被告現因案假釋中，其必定以保護個人權
        益、不再涉案致遭撤銷假釋為第一考量，而當場將扣案槍、彈屬證人黃浤城
        所持有之事實全盤供出，俾免連累自身，始符常情，應無至本院審判時始翻
        供改稱查獲之槍、彈係黃浤城所寄放之理。顯見其辯稱扣案槍、彈係警員要
        伊硬扛等前詞，應屬臨訟畏罪杜撰，顯不足採信。
      又扣案槍、彈係在被告甲○○所駕駛之上開賓士車上右前座之黑色手提包內
        查獲之事實，業據證人許益祥到庭結證屬實，已如前述；復經證人陳文清、
        李文斌、楊克彪即同為查獲本案之高雄市政府警察局刑警大隊警員到庭證述
        明確在卷（詳本院第三百零三頁、第三百十三頁、第三百十八頁筆錄），且
        該黑色手提包內同時查獲被告甲○○所有之私人物品勞力土牌手錶一只（錶
        號六八九一四）、江思丹頓牌手錶一只（錶號ＷＢ－五○一一Ｍ）、都澎牌
        打火機一只（機身號碼１Ｈ６ＦＤ９９）、住家鑰匙二串（均附有遙控器）
        、萬寶龍牌原子筆一枝、ＮＯＫＩＡ牌８３１０型行動電話一具（序號000-
        0000000000000）、私人木質印章一枚、和森禮儀有限公司名片多張等物，
        有卷附查獲時之照片八幀，及被告甲○○之妻李季津領回上開物品之保管條
        一紙可參（詳警卷第四十頁至第四十三頁、第五十一頁）。而上開私人物品
        中尚有被告甲○○之住家鑰匙二串均附有遙控器，及開啟住家保全門鎖之鑰
        匙晶片一只，足認該黑色手提包應係被告甲○○出入住家時所需隨身攜帶之
        物品，顯無機會由證人黃浤城將扣案槍、彈藏放於該黑色手提包內；是被告
        甲○○所辯扣案槍、彈為證人黃浤城寄放在伊車上，應與事實不符至明。
      綜上所述，被告甲○○迭於警詢、偵查及本院訊問時坦承扣案槍、彈，係於
        七十八年間某日在高雄市前鎮區某處自友人「莊新長」（真實姓名、年籍不
        詳）所交付之事實，雖因該人真實姓名、年籍不詳且已死亡而無從查證；然
        扣案槍、彈應確屬被告甲○○持有之事實則無疑義。其於本院審理期日始改
        口辯稱係警員要伊硬扛等前詞，尚與事實不符而非可採信。
    3.被告甲○○選任辯護人辯稱：警方於九十二年五月二十九日二十二時二十分許
      ，對被告甲○○之搜索係非出於其自願性同意，所扣得之物，違反程序正義，
      不得作為證據等詞。但查：
      按「搜索，經受搜索人出於自願性同意者，得不使用搜索票。但執行人員應
        出示證件，並將其同意之意旨記載於筆錄」，刑事訴訟法第一百三十一條之
        一定有明文。是依上開規定，固可在被搜索人同意之下實施無令狀之搜索，
        但被搜索人之同意搜索必須係出於自願性，始克相當。至於是否出於自願，
        應依具體個案綜合各項情況判斷之，倘若被搜索人之自由意思受到極端壓制
        ，即應認定其所為之同意搜索非出於自願。查被告甲○○等人於九十二年五
        月二十九日二十二時二十分許，在高雄市○○區○○路二五二號銘利遊藝場
        前確遭警當場盤查、搜索後逮捕之事實，有警詢筆錄可參（詳警卷第二頁筆
        錄）。而被告甲○○雖辯稱當時確有要求警員出示搜索票，然警員並未出示
        搜索票等情，惟此業據證人許益祥結證稱：「依據我們辦案經驗，如果嫌疑
        犯平常持有槍枝習慣，平常應該會放在腰際或手提包內，到現場後，我們就
        控制現場，以嫌疑犯有持槍的心態先保護自己．．．我們主要對象是甲○○
        ，我先靠近甲○○，碰觸一下，依我的判斷，他身上應該沒有槍，後來請他
        們到車門旁邊，我們發現手提包放在（車上）右前座椅子的左邊，當時我們
        請車上的人下來，請他將車鑰匙拿下，我們認為手提袋內據被害人陳述，應
        該有違禁物，當時我向甲○○說明，是否同意我們搜索，第一時間甲○○不
        同意，我告訴他，你強迫乙○○下（樓）來，被害人也說你槍不離身，且毆
        打過被害人，如果你不同意搜索，我們會逕行搜索，後來甲○○考慮後，才
        同意我們搜索」等語明確（詳本院卷第二百二十九頁、第二百三十頁筆錄）
        。是本案之搜索表面上似已得被告甲○○之同意而為之，然參以被告甲○○
        既曾要求警員出示搜索票，且係在不得以之情況突遭警員持槍壓制，其自由
        意思顯受有極端壓制，復於事後始補簽搜索同意書，應足認定其所為之同意
        搜索非出於自願。揆諸上開法律規定，警員之逕行搜索，其要件尚有不合，
        所取得之證據有違法定程序。
      惟按「除法律另有規定外，實施刑事訴訟程序之公務員因違背法定程序取得
        之證據，其有無證據能力之認定，應審酌人權保障及公共利益之維護」，刑
        事訴訟法第一百五十八條之四定有明文。是本案警員因前揭違法搜索被告車
        內所取得之扣案槍、彈，固屬違背法定程序取得之證據，但該證據是否即無
        證據能力，依法仍須審酌人權保障及公共利益之維護，就此二者間之利益權
        衡評估，期能兼顧個人基本人權之保障及實質真實之發現，要非該證據係屬
        違法取得之證據時，即當然判定其無證據能力，遽而排斥其作為對被告不利
        之認定依據。復參諸上開法律規定之立法理由謂：「至於人權保障及公共利
        益之均衡維護，如何求其平衡，因各國國情不同，學說亦是理論紛歧，依實
        務所見，一般而言，違背法定程序取得證據之情形，常因個案之型態、情節
        、方法而有差異，法官於個案權衡時，允宜斟酌：(1)違背法定程序之情節。
        (2)違背法定程序時之主觀意圖。(3)侵害犯罪嫌疑人或被告權益之種類及輕重
        。(4)犯罪所生之危險或實害。(5)禁止使用證據對於預防將來違法取得證據之
        效果。(6)偵審人員如依法定程序有無發現該證據之必然性及(7)證據取得之違
        法對被告訴訟上防禦不利益之程度等各種情形，作為認定證據能力有無之標
        準，俾能兼顧理論與實際」等語，自可作為判斷本案違法取得之證據有無證
        據能力之參考。經查，本院審酌警員雖係對被告違法搜索，但依證人許益祥
        到庭結證稱：「當時是一位姓蘇（即證人蘇世杰，詳本院卷第二百三十九頁
        筆錄參照）的向我報案，說他朋友黃浤城被追打圍毆，約當天下午二、三點
        ，一位姓蘇的到我辦公室，我請他們當天晚上到我辦公室，他們（指蘇世杰
        、黃浤城）到的時候，我瞭解當天下午被圍毆的情形，詢問過程，黃浤城的
        女友不斷打電話進來，說被告甲○○帶人找她，要她下來，情況急迫，要問
        黃浤城的下落，黃浤城說被告甲○○平常有攜槍的習慣，他女友被扣押，情
        況急迫，我們分成兩組．．．，」等語（詳本院卷第二百二十九頁筆錄）。
        足見警員係因被害人黃浤城之報案，並指訴被告平日即有攜帶槍枝之習慣，
        且正對其女友有所脅迫情事，事出緊急始至現場盤查並進而搜索，並非毫無
        緣由即對被告搜索。是警員雖因違法搜索而干預被告之隱私權益，但其等之
        可非難性應屬較輕。況警員上述違法搜索之情節，固有瑕疵，然衡諸被告所
        為係未經許可持有槍、彈之重罪，立法政策上認此種犯行除具有高度不法之
        內涵外，更含有嚴重危害治安之性質，若欲達成肅槍維護治安之目的，非課
        以重刑不可，故其法定刑定為五年以上有期徒刑之重罪（槍砲彈藥刀械管制
        條例第七條第四項）。由此可知，被告非法持有槍、彈之行為，對於社會治
        安所生之危險及實害當屬至鉅，足見其行為之處罰含有重大公共利益之維護
        目的在內。職此而論，自不得僅因警員之錯誤，即認扣案之槍、彈無證據能
        力，而忽視此種重大公共利益之維護。
      綜上所述，本案警員之搜索取得之扣案槍、彈，其搜索程序縱認違法，然與
        本案被告所涉案件之基本人權保障與公共利益均衡維護之兩個理念相較，該
        搜索縱有違反規定，亦屬甚微之瑕疵，尚難遽予排除其證據能力。
    4.此外，扣案克拉克型九○手槍一枝（含彈匣一個，槍枝管制編號0000000000
      ）、口徑９㎜制式子彈九顆（其中六顆業已試射而滅失），經送內政部警政署
      刑事警察局鑑驗結果：「一、送驗制式手槍壹枝（槍枝管制編號0000000000）
      ，認係奧地利CLOCK型口徑９㎜制式半自動手槍，槍管內具陸條右旋來復線
      ，機械性能良好，可擊發同口徑制式子彈，認具殺傷力。二、送驗制式子彈玖
      顆，試射陸顆，認均係口徑９㎜之制式子彈，認均具殺傷力。」，有該局九十
      二年八月十二日刑鑑字第○九二○一○五八九○號函及函附之槍彈鑑定書各一
      份，與鑑驗時所攝之照片九幀附卷可參（詳偵查卷內第九十八頁至第一百零五
      頁），足認扣案槍、彈，確為均具有殺傷力之制式手槍、子彈無誤。
    5.綜前所述，扣案槍、彈確為被告甲○○未經許可無故持有之事實已臻明確，其
      辯稱：扣案槍、彈是黃浤城寄放在其車上，並非莊新長交其持有云云，顯無可
      採信。
  (二)被告甲○○、儲有成、韋道宇所犯強制罪部分：
    被告甲○○、儲有成、韋道宇確有共同以脅迫使人行無義務之犯行，業據證人即
    被害人乙○○到庭結證稱：「案發當天晚上，管理員按對講機叫我下來，第一次
    我沒有下來，管理員又一直按，我從監視器看到很多人在下面，我想如果沒有下
    去，而他們硬上來的話，可能會更危險，所以我就下樓，甲○○要我帶他去黃浤
    城家找黃浤城，我不肯，甲○○懷疑黃浤城是否在樓上，就叫韋道宇、儲有成跟
    我一起到樓上查看，我走前面，他們二人走後面，上樓看黃浤城是否真的不在裡
    面，經查看後確實不在我家裡，儲有成、韋道宇要我親自下去向『四哥』《即甲
    ○○》報告，所以我當然就跟著下來，後來他們要我帶他們去黃浤城家，但我不
    要，甲○○就對我說：『我已經很生氣了，妳看不出來嗎？是不是要我押妳上車
    』，我說不要，而甲○○就要我打電話給黃浤城，問是不是在家，我打去後沒有
    找到人，甲○○和我講話時，儲有成、韋道宇就站在我後方，過沒多久警察就來
    了．．．」等語明確在卷（詳本院卷第三百三十一頁、第三百三十三頁筆錄）。
    此與證人黃浤城結證稱：「案發當晚，我到市刑大，過了幾分鐘，被告甲○○打
    電話給蘇富源打聽我的下落，過二、三分鐘後，乙○○打電話給我，說甲○○帶
    人到他家樓下要找我，我要乙○○不要下樓，後來乙○○的妹妹又打電話給我說
    乙○○已經下去了，此時市刑大的警察聽到，就到現場瞭解」等語相符（詳本院
    卷第三百四十四頁筆錄）；核與證人黃雍旭、蔣耀同即高雄市政府警察局楠梓分
    局警員，及證人許益祥到庭證述確有親聞證人黃浤城所述及乙○○打入電話之陳
    述情事一致（詳本院卷二百零九頁、第二百十五頁、第二百二十九頁筆錄）。被
    告甲○○、儲有成、韋道宇固辯稱：是乙○○自願下樓與其等談話，並未以脅迫
    使乙○○行無義務之事云云。然參以證人乙○○、黃浤城知悉被告甲○○平日即
    有攜帶槍枝之習慣（詳本院卷第三百三十七頁、第三百四十五頁筆錄），復因證
    人黃浤城於案發當日下午即因與被告甲○○發生買車之糾紛，及證人黃浤城業已
    告訴證人乙○○不要下樓（詳本院卷第三百四十四頁筆錄），顯見證人乙○○見
    被告甲○○帶人至其住處時，應已知悉被告等人來意非善，且於黃浤城不在其住
    處情況下，豈有自願開門讓被告儲有成、韋道宇進入屋內查看黃浤城是否在屋內
    之理，亦不可能出於自願下樓與被告等人見面，更非自願同意被告甲○○之要求
    陪同至黃浤城之住處找尋黃浤城。是證人乙○○顯有遭受脅迫而行無義務之情事
    無疑；被告甲○○、儲有成、韋道宇上開所辯各語，顯與事實不符而無足採。綜
    上所述，被告甲○○、儲有成、韋道宇等三人上開強制犯行，應堪認定。
二、查被告甲○○未經許可、無故持有具殺傷力之制式手槍、子彈之犯行，係犯違反
    槍砲彈藥刀械管制條例第七條第四項之未經許可，持有手槍罪，及同條例第十二
    條第四項之未經許可，持有子彈罪。而被告甲○○、儲有成、韋道宇共同使乙○
    ○開門入內查看黃浤城是否在屋內，並使乙○○下樓向被告甲○○報告黃浤城不
    在其屋內，與要求乙○○上車陪同前往黃浤城住處找人等犯行，核被告甲○○、
    儲有成、韋道宇三人之所為，均係犯刑法第三百零四條第一項之以脅迫使人行無
    義務之事罪。被告甲○○、儲有成、韋道宇三人就上開強制罪之犯行間，有犯意
    之聯絡及行為之分擔，均為共同正犯。且被告等人接續使乙○○開門使被告儲有
    成、韋道宇進入屋內，並使乙○○下樓向被告甲○○報告該事實，與陪同前往黃
    浤城住處找人之犯行，係基於單一犯意所為之接續行為，屬接續犯，應僅論以一
    強制罪，且已達既遂；公訴人認被告儲有成、韋道宇部分僅屬未遂，容有誤會，
    合先說明。又被告甲○○所犯未經許可，同時持有手槍、子彈之犯行，係一行為
    而觸犯數罪名之異種想像競合犯，應從一重論以違反槍砲彈藥刀械管制條例第七
    條第四項之罪。再被告甲○○所犯違反槍砲彈藥刀械管制條例之罪與刑法強制罪
    間，係犯意各別，手法亦異，觸犯構成要件不同之罪名，顯係基於各別之犯意而
    為之，應予分別論罪併合處罰；公訴人認有方法、結果之牽連犯關係，亦有誤會
    ，附此敘明。另被告甲○○對乙○○恫稱：「倘不上車，就要強押上車」等語，
    屬對於他人之生命、身體、自由等，以現實之脅迫手段加以危害要挾，使人行無
    義務之事，即應構成刑法第三百零四條之強制罪，縱有恐嚇行為，亦僅屬犯強制
    罪之手段，無更論以恐嚇罪餘地，此有最高法院八十四年度台非字第一九四號判
    決意旨可資參照，自無再論以刑法第三百零五條之恐嚇危害於安全罪；公訴人認
    此部分應再論以恐嚇危害於安全罪，尚有未洽，併此指明。爰審酌被告甲○○現
    年三十七歲，教育程度為專科畢業，曾有多項犯罪前科，現尚假釋中，未經許可
    持有手槍、子彈，其行為足對社會治安構成嚴重危害，並對被害人心理構成莫大
    威脅；被告儲有成現年二十三歲，教育程度為高中畢業，被告韋道宇現年二十二
    歲，教育程度為高職肄業，被告儲有成、韋道宇二人尚屬年輕識淺，且係受被告
    甲○○之指示行事，其二人對犯罪所生之危害較輕，及被告甲○○等三人犯後之
    態度等一切情狀，爰酌情各量處如主文所示之刑，及被告甲○○持有槍枝部分併
    科罰金之數額，與所處有期徒刑部分定其應執行之刑，另諭知被告甲○○所處罰
    金刑如易服勞役，以罰金總額與陸個月之日數比率折算，並對被告儲有成、韋道
    宇所犯有期徒刑部分諭知易科罰金折算之標準，以示儆懲。扣案制式克拉克型
    九○手槍一枝（含彈匣一個，槍枝管制編號0000000000）、試射剩餘之口徑９㎜
    制式子彈三顆，經鑑驗結果均具有殺傷力之事實，業如前述，分別係屬槍砲彈藥
    刀械管制條例第四條第一項第一款所定之手槍及第二款所定之彈藥，均屬違禁物
    ，爰併依刑法第三十八條第一項第一款之規定，均宣告沒收。另扣案試射之子彈
    六顆，均已因試射擊發而滅失，爰不另為沒收之諭知，附此說明。
據上論斷，應依刑事訴訟法第二百九十九條第一項前段，槍砲彈藥刀械管制條例第七
條第四項、第十二條第四項，刑法第三百零四條、第十一條前段、第二十八條、第三
十八條第一項第一款、第四十一條第一項前段、第四十二條第三項、第五十一條第五
款、第五十五條，罰金罰鍰提高標準條例第一條前段、第二條，現行法規所定貨幣單
位折算新臺幣條例第二條，判決如主文。
本案經檢察官林美靜到庭執行職務。
中      華      民      國      九十二      年      二    月    十七    日
                                      臺灣高雄地方法院刑事第六庭
                                        審判長法  官  陳志銘
                                              法  官  陳信旗
                                              法  官  柯盛益
右正本證明與原本無異。
如不服本判決，應於判決送達後十日內，向本院提出上訴狀。
                                              書記官  陳昱良
中      華      民      國      九十二      年       二    月   十七    日
附錄本判決論罪科刑法條全文
槍砲彈藥刀械管制條例第七條：
未經許可，製造、販賣或運輸火砲、肩射武器、機關槍、衝鋒槍、卡柄槍、自動步槍
、普通步槍、馬槍、手槍或各類砲彈、炸彈、爆裂物者，處死刑、無期徒刑或七年以
上有期徒刑；處徒刑者，併科新台幣三千萬元以下罰金。
未經許可，轉讓、出租或出借前項所列槍砲、彈藥者，處無期徒刑或五年以上有期徒
刑，併科新台幣一千萬元以下罰金。
意圖供自己或他人犯罪之用，而犯前二項之罪者，處死刑或無期徒刑；處徒刑者，併
科新台幣五千萬元以下罰金。
未經許可，持有、寄藏或意圖販賣而陳列第一項所列槍砲、彈藥者，處五年以上有期
徒刑，併科新台幣一千萬元以下罰金。
第一項至第三項之未遂犯罰之。
中華民國刑法第三雲四條第一項：
以強暴、脅迫使人行無義務之事或妨害人行使權利者，處三年以下有期徒
刑、拘役或三百元以下罰金。


司法院資訊處製作；財團法人民間司法改革基金會備份。
